臺灣屏東地方法院刑事判決　　　　　　　 99年度易字第252號
公　訴　人　臺灣屏東地方法院檢察署檢察官
被　　　告　吳勝雄
　　　　　　白強
共　　　同
選任辯護人　陳清朗律師
上列被告等因恐嚇案件，經檢察官提起公訴（98年度偵字第4014
號），本院判決如下：
    主  文
吳勝雄、白強均無罪。
    理  由
一、公訴意旨略以：被告吳勝雄與白強為朋友關係。緣吳勝雄之
    父吳和昌與黃招英間有債務糾紛，吳勝雄為代其父催討前揭
    債務，為下述行為：
  (一)於民國97年12月底某日，吳勝雄夥同其妻王梅萍、其母林利
    貞及其姊吳雯惠等人至黃招英經營，址設屏東縣內埔鄉○○
    路○○段3752地號之鐵工廠，因催討黃招英前所積欠之債務
    未果，吳勝雄竟基於恐嚇之犯意，向黃招英、黃招英之弟黃
    春宏等人恫稱：「要放火燒工廠」、「要把黃招英當兵的兒
    子弄死」等語，以此加害生命、身體及財產之事恐嚇黃招英
    、黃春宏，使黃招英、黃春宏2 人心生畏懼。
  (二)於98年3 月8 日21時30分許，吳勝雄與白強2 人共同前往黃
    春宏位於屏東縣內埔鄉豐田村五經巷31號住處，基於恐嚇之
    犯意聯絡，向黃春宏恫稱：「不要裝瘋賣傻，發生什麼事情
    我不知道」、「要弄死黃招英的兒子」等語，以此加害生命
    、身體之事恐嚇黃春宏，使黃春宏心生畏懼。
  (三)於98年3 月11日22時許，吳勝雄與白強2 人共同前往黃招英
    債務之保證人鍾慶輝位於屏東縣內埔鄉○○路103 號住處，
    基於恐嚇之犯意聯絡，向鍾慶輝之妻徐富蘭恫稱：「鍾慶輝
    在外面開車要小心」、「家裡前面這幾天會很熱鬧」等語，
    以此加害生命、身體之事恐嚇徐富蘭、鍾慶輝，使徐富蘭、
    鍾慶輝心生畏懼。因認被告吳勝雄、白強2 人均涉有刑法第
    305 條第1 項之恐嚇危害安全罪嫌。
二、按「犯罪事實應依證據認定之，無證據不得認定犯罪事實」
    、「不能證明被告犯罪者，應諭知無罪之判決」，刑事訴訟
    法第154 條第2 項、第301 條第1 項分別定有明文。申言之
    ，犯罪事實之認定應憑證據，如未能發現相當證據，或證據
    不足以證明，自不能以推測或擬制之方法，作為裁判基礎（
    最高法院40年台上字第86號判例意旨參照）；且認定犯罪事
    實所憑之證據，雖不以直接證據為限，間接證據亦包括在內
    ，然而無論直接證據或間接證據，其為訴訟上之證明，須於
    通常一般之人均不致有所懷疑，而得確信其為真實之程度者
    ，始得據為有罪之認定，倘其證明尚未達到此一程度，而有
    合理之懷疑存在而無從使事實審法院得有罪之確信時，即應
    由法院為諭知被告無罪之判決（最高法院76年台上字第4986
    號判例意旨參照）。再者，檢察官對於起訴之犯罪事實，仍
    應負提出證據及說服之實質舉證責任。倘其所提出之證據，
    不足為被告有罪之積極證明，或其指出證明之方法，無從說
    服法院以形成被告有罪之心證，基於無罪推定之原則，自應
    為被告無罪判決之諭知（參照最高法院92年台上字第128 號
    判例意旨）。
三、公訴意旨認被告吳勝雄、白強2 人分別涉犯前開恐嚇危害安
    全犯行，無非以證人即被害人黃招英及黃春宏於偵查中之證
    述、證人即被害人徐富蘭及鍾慶輝於警詢時及偵查中之證述
    ，為其主要論斷之依據。
四、訊據被告吳勝雄固坦承有於公訴意旨(一)、(二)所載之時間，分
    別偕同案外人即其妻王梅萍、其母林利貞及其姊吳雯惠等人
    及被告白強至公訴意旨(一)、(二)所載之地點，與被害人黃招英
    等人商討債務，以及於公訴意旨(三)所載之時間有偕同被告白
    強至公訴意旨(三)所載地點之事實，惟堅決否認有何恐嚇危害
    安全之犯行，辯稱：伊沒有恐嚇對方，另公訴意旨(三)所載之
    時間，伊有去，但伊去停車，白強先進去，伊抽完煙才進去
    ，所以伊沒有與對方說到話；被告白強固坦承分別有於公訴
    意旨(二)、(三)所載之時間，至前開公訴意旨(二)、(三)所載地點之
    事實，惟亦堅決否認有何恐嚇危害安全之犯行，辯稱：98年
    3 月8 日那天，吳勝雄叫伊陪同前往，伊就跟著去，伊沒有
    恐嚇，另98年3 月11日伊有去，但伊沒有說什麼等語。經查
    ：
  (一)被告吳勝雄被訴公訴意旨(一)所載犯行部分：
  1.經本院於100 年1 月13日當庭勘驗被告所提出之現場錄音光
    碟，經播放聽取結果，並未聽聞「要放火燒工廠」、「要把
    黃招英當兵的兒子弄死」等語，有本院勘驗筆錄附卷可稽（
    見本院卷第102 至108 頁），而被害人黃招英亦於本院審理
    時坦承上開錄音確係被告第2 次到她家的錄音即公訴意旨(一)
    所載時點之錄音內容（參見警卷第9 頁、偵查卷第11頁、本
    院卷93頁背面）。則雖該錄音之過程中，有「無對話內容」
    、「雙方對話，無法辨識」、「在場之人相互對話，無法辨
    識」、「在場之人互相大聲對話，無法辨識對話內容」之情
    況，有前揭勘驗筆錄在卷可參，惟當時既未有「要放火燒工
    廠」、「要把黃招英當兵的兒子弄死」等語之錄音，顯然即
    無法排除當時確實未有上開2 句話語出現之可能，故依前揭
    勘驗之結果，被告吳勝雄是否有於當時對黃招英、黃春宏為
    前揭恐嚇危害安全之犯行，已非無疑。
  2.證人即被害人黃招英於偵查中固證稱：97年12月底，吳勝雄
    、他太太、媽媽、妹妹（應係姐姐之誤）有到工廠，吳勝雄
    有說要放火燒工廠等語（見偵查卷第11頁）。而證人即被害
    人黃春宏於偵查中亦證稱：他們家4 個人來工廠時就一直罵
    ，有說要燒掉工廠，應該是他老婆說的，吳勝雄也有說要把
    我姪兒弄死等語；後又改稱：燒工廠好像是他兒子吳勝雄講
    的等語（見偵查卷第9 頁），惟由上開2 位證人所為之證言
    可知，就當時係何人說「要放火燒工廠」一語，究係吳勝雄
    ，還是吳勝雄之配偶，證人黃春宏前後所為證言，已有不一
    ，而就當時恐嚇之言語有無「要把黃招英當兵的兒子弄死」
    等語，證人黃招英、黃春宏所為證言，亦有不一。況且，證
    人黃招英於警詢時係證稱：97年12月底由吳勝雄及太太，媽
    媽、妹妹等4 人到工廠，吳勝雄當場恐嚇，要放火燒我家的
    「房子」等語（見警卷第9 頁背面）；證人黃春宏於警詢亦
    係證稱：97年12月底吳勝雄、母親、妹妹、吳勝雄的太太4
    人到我鐵工廠，吳勝雄恐嚇說，要放火燒我家的「房子」等
    語，又與2 人前揭於警詢時所證係要放火燒「工廠」不同（
    按證人黃招英、黃春宏之住家與工廠，並非在一地點之情，
    業經證人黃招英證述在卷，見本院卷第130 頁正面）。再者
    ，證人黃春宏於本院審理時則改稱：當天，吳勝雄沒有說「
    要把黃招英當兵的兒子弄死」等語（見本院卷第132 頁及背
    面、136 頁背面），又與前揭警詢及偵查中所為之證言不符
    。準此，證人黃招英、黃春宏就當時被告吳勝雄係恐嚇稱放
    火燒「工廠」或係「房子」，該恐嚇之言語是否為吳勝雄所
    說，另有無恐嚇說要把黃招英當兵的兒子弄死等語，前後所
    言顯然不一，出入甚鉅。是證人黃招英、黃春宏前後所證既
    有上述明顯瑕疵，渠等所為證言，是否屬實，確非無疑。
  3.至證人即被害人黃招英、黃春宏之母黃陳玉貞固到院證稱：
    吳勝雄有說「要放火燒工廠」、「要把黃招英當兵的兒子弄
    死」等語（見本院卷第163 頁及背面），惟證人黃陳玉貞係
    黃招英、黃春宏之母，而黃春宏家族對被告吳勝雄家族之債
    務催討相當不滿，亦經證人黃春宏證陳在卷（見本院卷第13
    7 頁反面），則於此種狀況下，證人黃陳玉貞所為不利被告
    2 人之證言是否可採，已非無疑；況且，證人黃陳玉貞就吳
    勝雄當時有無說「要把黃招英當兵的兒子弄死」等語，又與
    證人黃招英、黃春宏於本院所為證言並不相符，故尚難認證
    人黃陳玉貞此部分所為證言為可採。
  (二)被告吳勝雄、白強被訴公訴意旨(二)所載犯行部分：
  1.證人即當時前往處理本件糾紛之警員姜吉川到院證稱：當時
    接獲報案，說有民眾在屏東縣內埔鄉豐田村五經巷31號逗留
    ，我到場時，有看到吳勝雄及1 名年輕人在巷道，後來我進
    屋後，待了10分鐘，屋主即黃陳玉貞並未提到有遭在場之年
    輕人恐嚇的情形。後來黃陳玉貞聯絡她女兒後，她女兒說要
    在工廠等，黃陳玉貞即騎腳踏車前往，我怕有危險，就跟著
    過去，當時並沒有看到被告跟在旁邊，而黃陳玉貞在該段期
    間並未告訴我，她有被恐嚇，後來到工廠討論時，雙方都很
    強硬，就是不歡而散，而當日晚上屋主即黃陳玉貞並未向派
    出所報案說有被恐嚇。另3 月8 日晚上有看到黃春宏出現，
    但他後來才出來，且我在場的時候，並未看到被告2 人有對
    黃春宏說「不要裝瘋賣傻，發生什麼事情我不知道」、「要
    弄死黃招英的兒子」等語（見本院卷第168 至171 頁），本
    院審酌證人姜吉川與證人黃招英等人或被告2 人並無任何親
    誼，衡情並無偏袒任何一方之可能，其所為證言應屬真實可
    採。則依證人姜吉川前揭所為證言，已難認被告2 人當時有
    向黃春宏為前揭內容之恐嚇言語。況且，若當時黃春宏或黃
    陳玉貞有遭被告2 人恐嚇，當下立即之正常反應，自應向證
    人即前往處理之警員姜吉川告知此情，何以在前揭住處期間
    ，甚或之後黃陳玉貞騎乘腳踏車前往工廠，警員陪同在旁，
    而被告並未跟隨在旁之情況下，黃陳玉貞均未向證人姜吉川
    陳述此情，復於工廠商討債務時，未見黃陳玉貞有因遭被告
    2 人恐嚇而有任何畏懼或退縮之情，則當時黃陳玉貞之反應
    ，顯然與有遭被告2 人恐嚇所應產生之反應，係有明顯不符
    。故被告2 人於當時是否有為前揭恐嚇犯行，即非無疑。
  2.證人黃春宏於偵查中固證稱：當天吳勝雄係帶3 個人過去，
    白強並說叫我們不要裝傻，叫我們還錢，說發生什麼事他不
    知道，另吳勝雄有說要弄死我姐姐的小孩，而當時黃招英不
    在，只有我跟我媽媽在等語（見偵查卷第10、12頁）；證人
    黃招英於偵查中亦證稱：伊當時並不在場，係聽弟弟、媽媽
    轉述，伊並不知道吳勝雄在前揭住處時，有無說弄死伊的兒
    子。另在工廠時白強沒有說什麼，都是吳勝雄在講等語（見
    本院卷第11、12頁），惟依證人黃春宏、黃招英前揭所為證
    言，顯然當時證人黃招英並未在場。然證人黃招英於警詢卻
    證稱：於98年3 月8 日21時30分許，由吳勝雄帶人至我弟弟
    黃春宏住宅（豐田村五經巷31號）恐嚇要弄死我兒子，且我
    有在場。另當時白強有前去工廠討債及恐嚇等語（見警卷第
    9 頁背面），則證人黃招英就其究有無在場，及當時被告白
    強有無在工廠為恐嚇之行為，前後所證係有不一。再者，證
    人黃春宏於本院審理時則另證稱：當日除了吳勝雄、白強外
    ，還有另1 個人，共3 個人來，且伊於被告2 人在客廳與其
    母親討論債務時，3 分鐘內即參與討論，直到警察來都沒有
    離開等語（見本院卷第135 頁及背面、137 頁），顯然就當
    時被告吳勝雄等人前往之人數，又與前揭於偵查時所證共4
    人係有不符，且就其係於警員到場前即已在客廳，或係警員
    到場後始出現，又與證人姜吉川前揭所證不符，足見證人黃
    春宏此部分所為證言，是否屬實，當非無疑。
  3.至證人黃陳玉貞固到院證稱：98年3 月8 日，被告吳勝雄有
    說「要把黃招英當兵的兒子弄死」等語（見本院卷第165 頁
    背面），惟黃春宏家族對被告吳勝雄家族之債務催討相當不
    滿，已如前述，則證人黃陳玉貞此部分所為不利被告2 人之
    證言是否可採，亦非無疑；況且，證人黃陳玉貞另證稱：不
    知道吳勝雄有無說「不要裝瘋賣傻，發生什麼事情我不知道
    」，當時黃春宏並沒有下來客廳，一直在樓上等語（見本院
    卷第165 頁及背面、167 頁），亦與前開證人黃春宏所證係
    有聽聞被告白強說叫我們不要裝傻，叫我們還錢，說發生什
    麼事他不知道，另其於當時有在客廳與被告2 人及黃陳玉貞
    商討債務，並不相符，故亦難認證人黃陳玉貞此部分所為證
    言係屬可採。
  (三)被告吳勝雄、白強被訴公訴意旨(三)所載犯行部分：
    證人即被害人鍾慶輝於警詢時雖證稱：於98年3 月11日22時
    許，在屏東縣內埔鄉○○村○○路103 號家中我在2 樓睡覺
    ，有1 名不認識年輕人在騎樓下叫我家人出來，剛好我太太
    在家客廳，該名不認識年輕人就向我太太說：「你先生鍾慶
    輝幫黃招英擔保向吳和昌借貸400 萬元，黃招英未還錢，所
    以要我先生連帶還錢，並恐嚇說不還錢我家前面就會很熱鬧
    ，出門開車要我們小心，要我們趕緊還錢」，然後我太太去
    叫我起床處理，但我向他表示我只是擔保人，向我要錢沒用
    ，他就一直叫囂一陣子後，我們夫妻沒有理會他，才坐車離
    去等語（見警卷第13頁背頁）；另證人即被害人徐富蘭於警
    詢時亦證稱：98年3 月11日22時許，在屏東縣內埔鄉○○村
    ○路103 號家中，有1 名不認識年輕人在騎樓下叫我家人出
    來，剛好我在家，該名不認識年輕人就向我說，我先生鍾慶
    輝幫黃招英擔保向吳和昌借貸400 萬元，黃招英未還錢，所
    以要我先生連帶還錢，並恐嚇說不還錢我家前面就會很熱鬧
    ，出門開車要我們小心，要我們趕緊還錢，我們夫妻沒有理
    會他等語（見警卷第15頁背面）。惟證人鍾慶輝於偵查中係
    另證稱：我回去時，吳和昌的兒子帶人去我家討債，他們去
    我家時我不在，3 月11日晚上我回家聽我太太講，說吳和昌
    的兒子有帶人去我家討債恐嚇，要我開車小心，還說我家前
    面會很熱鬧等語（見偵查卷第8 頁）；證人徐富蘭於偵查中
    亦另證稱：他們去我家時，我先生不在，3 月11日晚上10點
    左右是最後1 次，他們來叫我們還錢，說沒有錢，他叫我先
    生在外面開車要小心，說我家前面這幾天會很熱鬧，在外面
    一直罵，差不多就這樣等語（見偵查卷第7 頁），顯然就當
    時證人鍾慶輝有無在家一節，證人鍾慶輝、徐富蘭於偵查中
    所證係與2 人於警詢時所證，並不相符。參諸證人鍾慶輝於
    本院審理時復另證稱：白強說「要我在外面開車要小心」、
    「家裡前面這幾天會很熱鬧」，當時我有在家，白強說這種
    話只有1 次，且是對著我說等語（見本院卷第144 頁）；證
    人徐富蘭於本院審理時另證稱：98年3 月11日晚上白強有到
    我家說要討錢，我說沒有錢，他說要我們小心，說「鍾慶輝
    在外面開車要小心」、「家裡前面這幾天會很熱鬧」，那時
    候只有我1 人家裡，那些話是白強在我家騎樓說的等語（見
    本院卷第138 頁及背面、139 頁背面），顯然就當時證人鍾
    慶輝有無在家，以及若證人鍾慶輝當時係有在家，則究係在
    家中睡覺，事後由證人徐富蘭告知上情，或係被告白強直接
    對著證人鍾慶輝說上開恐嚇言語等節，不僅證人鍾慶輝、徐
    富蘭於本院審理時所為證言係有不同，復與2 人前揭於警詢
    及偵查中所為證言亦有不同，則渠等所為證言，是否屬實，
    自非無疑。
五、綜上所述，證人黃招英、黃春宏、鍾慶輝、徐富蘭所為不利
    被告2 人之陳述，既有如前之瑕疪，則被告2 人究否確有前
    揭恐嚇危害安全之犯行，尚無足夠之證據予以證明，本院認
    為仍存有合理之懷疑，猶未到達確信其為真實之程度，自不
    能遽認被告2 人確有被訴之犯行。此外，本院復查無其他積
    極證據，足以證明被告2 人確有上述被訴之犯行，犯罪自屬
    不能證明，依諸前揭刑事訴訟法第301 條第1 項之規定，自
    應為被告2 人無罪之諭知。
據上論斷，應依刑事訴訟法第301 條第1 項，判決如主文。
本案經檢察官鍾佩真到庭執行職務。
中    華    民    國    100   年     5    月    26    日
                    刑事第一庭  審判長法  官  徐美麗
                                      法  官  薛侑倫
                                      法  官  楊宗翰
以上為正本證明與原本無異。
如不服本判決，應於判決送達後10日內敘明上訴理由，向本院提
出上訴狀 (應附繕本) ，上訴於臺灣高等法院。其未敘述上訴理
由者，應於上訴期間屆滿後20日內向本院補提理由書，「切勿逕
送上級法院」。
中    華    民    國    100   年     5    月    26    日
                                      書記官  鍾小屏